臺灣桃園地方法院行政訴訟判決　
110年度交字第291號
原      告  張修平  


被      告  交通部公路總局新竹區監理所

代  表  人  吳季娟  


上列當事人間交通裁決事件，原告不服被告民國110年5月25日竹
監苗字第54-ZAA269151號、第54-ZAA270248號裁決，提起行政訴
訟，本院判決如下：
    主  文
原告之訴駁回。
訴訟費用新臺幣參佰元由原告負擔。
    事實及理由
壹、程序部分
一、本件原告不服被告於民國110年5月25日以竹監苗字第54-ZAA
    269151號（下稱A處分）、第54-ZAA270248號裁決書（下稱B
    處分，並與A處分合稱原處分）所為之裁決，向本院提起撤
    銷訴訟，依兩造書狀所述各節及卷內資料所示，本件事證已
    臻明確，本院認無經言詞辯論之必要，爰依行政訴訟法第23
    7 條之7 之規定，不經言詞辯論而為判決。
二、被告之代表人於起訴時原為黃萬益，嗣於本院審理中變更為
    吳季娟，並已向本院具狀聲明承受訴訟，有行政訴訟聲明承
    受訴訟狀與交通部令在卷可參（見本院卷第72至77頁），核
    與行政訴訟法第181 條第1 項規定相符，應予准許。
貳、實體部分
一、事實概要：
  ㈠原告於109年12月25日7時52分許，駕駛訴外人賴秄鋅所有之
    車牌號碼0000-00號自用小客車（下稱系爭車輛，於110年5
    月19日過戶至原告名下），行經國道一號高速公路北向21.2
    公里處時，因在禁止變換車道之路肩違規變換至主線外側車
    道，經民眾採證檢舉，為國道公路警察局第一公路警察大隊
    （下稱舉發機關）汐止分隊員警對車主賴秄鋅以國道警交字
    第ZAA269151號舉發違反道路交通管理事件通知單（下稱A舉
    發單）逕行舉發違反道路交通管理處罰條例（下稱道交條例
    ）第33條第1項第9款規定，並載明應於110年3月26日前到案
    。
  ㈡原告復於110年1月8日8時25分許，駕駛系爭車輛行經國道一
    號高速公路高架段北向21公里處時，亦在禁止變換車道之路
    肩違規變換至主線外側車道，經民眾採證檢舉，舉發機關員
    警對車主賴秄鋅以國道警交字第ZAA270248號舉發違反道路
    交通管理事件通知單（下稱B舉發單）逕行舉發違反道交條
    例第33條第1項第9款規定，並載明應於110年4月6日前到案
    。
  ㈢上開A、B舉發單，均經原告至桃園市政府交通事件裁決處陳
    述意見並自承為駕駛人，經函轉予被告，被告認其分別有「
    行駛高速公路違規使用路肩」之違規事實，於110年5月25日
    以原處分各裁處罰鍰新臺幣（下同）4,000元，並各記違規
    點數1點。原告不服原處分，於110年6月22日向本院提起本
    件行政訴訟。
二、原告起訴主張：通常開放路肩時段為交通巔峰較易迴堵之時
    段，駕駛人為了避開壅塞而選擇行駛於開放路段之路肩甚為
    普遍，也達到交通疏導作用，縮短主線車道迴堵長度。當車
    輛進入路肩而駕駛不是要下交流道時，就必然會在交流道匝
    道前變換車道回到主線繼續行駛，開放路肩起點有告示牌自
    無問題，但並沒有限制僅供出口車輛使用，造成駕駛人錯誤
    選擇車道乃發生違規事件。在車輛進入路肩後，於交流道匝
    道前才設立路肩通行禁止變換車道之告示牌，如同車道上設
    置道路障礙強迫車輛駛離，且牌面用字甚多，駕駛人需注意
    路況無法分心短時間內看完所有字詞，且在匝道上有短短20
    0公尺內，要回歸主線車道需利用機會變換車道，預告距離
    不足，難以合理反應，如塞車時在200公尺內也無法變換車
    道，路肩連續諸多混亂限制以導致駕駛人無法正常駕車。再
    者，民眾以科學儀器取得違規證據，舉發機關函文認為並不
    涉及重量、速率、酒精測定等需經檢定合格之儀器，故無須
    檢驗合格，顯然舉發機關不顧程序正義，若檢舉之儀器顯示
    日期、時間有所偏差，仍據以舉發，顯非嚴謹。如警方沒有
    檢視過檢舉人之儀器設備，何以能稱為科學儀器等語。並聲
    明：原處分撤銷。
三、被告則以：
  ㈠依舉發機關於110年5月17日以國道警一交字第1100000000號
    函復略以：「三、查旨揭車輛分別於109年12月25日7時52分
    許，在國道1號高架北向21公里處及110年1月8日8時25分，
    在國道1號高架北向21公里處行駛路肩違規案，係民眾現場
    目睹該車違規，以科學儀器取得證據資料向本大隊提出檢舉
    。本大隊爰依道交條例第7條之1『對於違反本條例之行為者
    ，民眾得敘明違規事實或檢具違規證據資料，向公路主管或
    警察機關檢舉，經查證屬實者，應即舉發』之規定，經查證
    屬實後，依據道交條例第33條第1項第9款『未依規定使用路
    肩』之規定，依法填製國道警交字第ZAA269151、ZAA270248
    號違規通知單舉發。四、查本案違規路段於北向21.5公里處
    設有『路肩限行小車禁止變換車道」告示牌，並於北向21.7
    公里處設有「前方路肩通行禁止變換車道』之預告牌面，旨
    揭車輛係由路肩變換至主線外側車道行駛，違規屬實，本大
    隊依事實舉發並無不當。五、交通違規案件除有涉及重量、
    速率、酒精測定值等需使用經濟部標準檢驗局檢定合格之儀
    器採證外，其他之科學儀器並無類此規範；且交通違規案件
    檢舉亦無規範所使用之儀器須經由經濟部標準檢驗局檢定合
    格後才可使用，是以，本案違規檢舉儀器之使用查無不法。
    」。
  ㈡本件經本所苗栗監理站審視舉發單位所提供之採證影片，茲
    就時間及影片概況臚列如下：1.ZAA269151影片時間2020年1
    2月25日、影片長度：13秒、檔名：0000000A00_ATTCH1.AVI
    ⑴07時52分14秒：影片開始。⑵07時52分14-21秒：9697-QW號
    車行駛於路肩。⑶07時52分22-26秒：9697-QW號車打左邊方
    向燈變換車道至主線外側車道(離出口匝道約300公尺處)。⑷
    07時52分26秒至影片結束：9697-QW號車行駛於主線車道外
    側車道。⑸07時52分27秒：影片結束。2.ZAA270248影片時間
    ：2021年01月08日、影片長度：16秒、檔名：0000000A00_A
    TTCH2.AVI⑴08時25分07秒：影片開始。⑵08時25分07-08秒：
    9697-QW號車行駛於路肩(離出口匝道約200公尺處)。⑶08時2
    5分08-22秒：9697-QW號車打左邊方向燈變換車道至主線外
    側車道(離出口匝道約100公尺處)。⑷08時25分22秒至影片結
    束：9697-QW號車行駛於主線車道外側車道至影片結束。⑸08
    時25分23秒：影片結束。
  ㈢綜上，經審舉發機關提供之違規影像畫面，堪認系爭車輛於
    影片時間分別於109年12月25日7時52分許在國道一號高速公
    路高架北向21公里處、110年1月8日8時25分在國道一號高速
    公路高架段北向21公里處均有行駛路肩違規(於禁止變換車
    道處由路肩變換至主線車道外側車道)，本案違規路段於北
    向21.5公里處設有「路肩限行小車禁止變換車道」告示牌，
    並於北向21.7公里處設有「前方路肩通行禁止變換車道」之
    預告牌面，旨揭車輛係由路肩變換至主線外側車道行駛，違
    規屬實，已違反道交條例第33條第1項第9款「未依規定使用
    路肩」，舉發機關依事實舉發並無不當並核與舉發機關函復
    公文相符，爰本所苗栗監理站審酌認定應予以處罰之必要。
  ㈣又按汽車行駛高速公路，不得在路肩上行駛，此為高速公路
    及快速公路交通管制規則第9條第1項第2款所明文規定，是
    以，各類車輛行駛於高速公路，原則上皆不得行駛路肩，不
    因系爭路段是否設有禁制標誌而有異同；換言之，行駛於高
    速公路，除非交通管制單位明白告示有開放使用路肩，否則
    皆不得行駛於路肩，此乃參與用路之大眾有義務知悉並遵行
    之事項。另本所苗栗監理站接獲本件訴訟，電請舉發機關提
    供告示牌照片，本案違規路段於國道一號高速公路北向21.7
    公里處設有「前方路肩通行禁止變換車道」告示牌、北向21
    .5公里處設有「路肩限行小車禁止變換車道」告示牌，依舉
    發單位所提供之影像資料觀之，該告示牌架設位置與高度依
    一般用路人之客觀標準而言尚屬清晰可辨且無遮蔽或倒塌等
    情，駕駛人行經該處即得看見及辨識該等告示牌之設置而遵
    守之，且告示牌之文義，客觀上已足令任何汽車駕駛人一望
    即明瞭，復經審視佐證影片，原告駕駛系爭車輛係於國道1
    號北向21.2公里及21公里處由路肩變換至主線外側車道行駛
    ，並未遵守路肩使用規定。是以，原告駕駛系爭車輛，確有
    「行駛高速公路違規使用路肩」之違規行為，應堪認定。
  ㈤關於原告主張交通違規案件檢舉無須檢驗合格之矛盾言詞，
    顯見執法單位並不重視程序正義乙節，按道交條例第7條之1
    規定：「對於違反本條例之行為者，民眾得敘明違規事實或
    檢具違規證據資料，向公路主管或警察機關檢舉，經查證屬
    實者，應即舉發。但行為終了日起逾七日之檢舉，不予舉發
    」、違反道路交通管理事件統一裁罰基準及處理細則第10條
    第1項、第2項第5款規定：「交通勤務警察或依法令執行交
    通稽查任務人員，對於違反道路交通管理事件之稽查，應認
    真執行；其有不服稽查而逃逸之人、車，得追蹤稽查之。前
    項稽查，查獲違反道路交通管理事件之舉發方式如下：五、
    民眾檢舉舉發：就民眾依本條例第7條之1規定檢舉違反本條
    例之行為，經查證屬實之舉發」。關於民眾檢舉逕行舉發之
    案件，檢舉人所檢送之檢舉資料具體明確，可經公路主管或
    警察機關予以查證，則經查證屬實後，無需經由經濟部標準
    檢驗局檢定合格之儀器採證，即可予以舉發。對行為終了日
    起逾7日之檢舉，不予舉發。核諸本件檢舉民眾係於109年12
    月27日及110年1月11日向舉發機關提出檢舉，逾行為終了日
    皆尚未逾7日，程序係屬適法；且審視其違規影片不僅明確
    顯示日期、時間，就本件違章事實有具體錄影採證，且其所
    拍攝之影像流暢，場景、光影、色澤均屬常態自然呈現，亦
    難認有何偽造、變造、剪接或合成等不足憑信之情事，舉發
    程序合法、違規情節屬實。故原告質疑檢舉人錄影設備一節
    ，參照前揭判例應無礙本件違規事實之認定及舉發(參照臺
    灣基隆地方法院109年度交字第13號行政訴訟判決)。
  ㈥原告既為領有合格駕駛執照之人，對於路肩之設置目的及使
    用限制此一重要交通規則，自不可諉為不知，即車輛駕駛人
    應遵循現場之交通標誌或號誌，而非得以個人主觀見解而任
    意不遵循現場設置之號誌及相關之標誌，任憑己意於高速公
    路上行駛，此無異置自己與高速公路駕駛人之用路安全於不
    顧，而易肇生交通危害；再者，法律或法規命令設有原則及
    但書之規定，實乃考量例外之情形所為，以求符合實際之情
    形，而非原告所稱托詞於交通管理設計不當等情以求卸責，
    實無足採。按交通警察掣單舉發違反處罰條例所列之違規事
    實，本質上為行政處分，係公務員基於職務上之權力，依法
    就特定之具體事件所為之具公法上效果之單方行政行為，基
    於公務員為公法上行為具有公信力之原則，若無其他反證足
    以推翻，該行政處分當可被推定為真正，使執勤警員得當機
    處分以達其維護交通秩序、安全之行政目的。是以警員掣單
    告發過程詳實確定，本所苗栗監理站於110年5月25日分別掣
    開原處分裁決書，分別裁處原告罰鍰4,000元，並各記違規
    點數1點之處罰，均屬適法無誤等語置辯。並聲明：原告之
    訴駁回。
四、本件爭點：系爭車輛是否確實有本件未依規定行駛路肩之違
    規行為？舉發機關依據民眾行車紀錄器影像舉發，有無違法
    ？
五、本院之判斷：
  ㈠按「汽車行駛於高速公路、快速公路或設站管制之道路，不
    遵使用限制、禁止、行車管制及管理事項之管制規則而有下
    列行為者，處汽車駕駛人3,000 元以上6,000 元以下罰鍰：
    ……九、未依規定使用路肩。……」、「第一項之管制規則，由
    交通部會同內政部定之。」、「汽車駕駛人有下列各款所列
    條款之一者，除依原條款處罰鍰外，並予記點：一、有第33
    條第1 項、……情形之一者，各記違規點數1 點。……」，道交
    條例第33條第1 項第9 款、第6 項、第63條第1 項第1 款分
    別定有明文。次按「本規則依道路交通管理處罰條例（以下
    簡稱本條例）第33條第6 項規定訂定之。」、「本規則所用
    名詞，釋義如下：……十七、路肩︰指設於車道之外側，路面
    邊線與護欄或邊溝間之部分。」、「高速公路及快速公路管
    理機關，屬國道部分為交通部臺灣區國道高速公路局，屬省
    道部分為交通部公路總局。」、「汽車行駛高速公路及快速
    公路，不得有下列行為：……二、在路肩上行駛，或利用路肩
    超越前車或倒車。……」、「為維護高速公路及快速公路交通
    安全與暢通，高速公路及快速公路管理機關或警察機關於必
    要時，得發布命令，指定時段於高速公路及快速公路特定匝
    道或路段之車道、路肩，禁止、限制或開放車輛通行。」、
    「前項禁止、限制或開放事項得包括車輛、乘載人數、裝載
    貨物。」，高速公路及快速公路交通管制規則（下稱管制規
    則）第1 條、第2 條第1 項第17款、第3 條、第9 條第1 項
    第2 款、第19條第3 、4 項亦分別定有明文。
  ㈡前開事實概要欄所載之事實，有A、B舉發單、交通違規案件
    陳述書、舉發機關110年5月17日國道警一交字第1100000000
    號函、駕籍資料、車籍資料、告示牌採證照片、原處分及送
    達證書（本院卷第38至60頁) 在卷可稽，堪認原告確有於事
    實概要欄所載之時、地，駕駛系爭車輛行駛在路肩無疑。且
    本院依職權勘驗卷附採證光碟之結果略以：「⒈0000000A00_
    ATTCH1 .avi：影像為檢舉人行車記錄器畫面，日期為『2020
    /12/25』，檢舉人車輛與其前方之9697-QW 號自用小客車（
    下稱系爭車輛）均行駛於高速公路高架路段之路肩，於『07
    ：52：25』即影片時間10秒時，可見門架上有「堤頂大道出
    口2 公里」、「濱江街右線」之出口預告標示牌，右側護欄
    上並有「300m」之出口距離辨識告示牌，而系爭車輛往左變
    換車道至主線之外側車道。⒉0000000A00_ATTCH2 .avi：影
    像為檢舉人行車記錄器畫面，日期為『0000-00-00』，檢舉人
    車輛與其前方之系爭車輛均行駛於高速公路高架路段之路肩
    ，於『08：25：09』即影片時間2秒時，右側護欄上可見「高
    架21」之里程標示牌，畫面左側之主線外側車道因車多壅塞
    ，系爭車輛則在路肩上煞車並往左逐漸進入主線外側車道。
    影片時間15秒時，系爭車輛進入主線外側車道，右側護欄上
    可見「100 m 」之出口距離辨識告示牌。」等情，業經本院
    製作勘驗筆錄並函達兩造命表示意見（本院卷第80至92頁）
    ，被告對於勘驗筆錄表示無意見等語，此有交通部公路總局
    新竹監理所110年9月27日竹監苗字第1100282851號函在卷（
    見本院卷第94頁）可稽，而原告於110年9月24日收受上開勘
    驗筆錄，此有本院行政訴訟庭送達證書1紙可憑（見本院卷
    第90頁），迄未表示意見。　　
  ㈢又依交通部高速公路局公布之國道實施開放路肩措施路段及
    時段一覽表所示（見本院卷第84至88頁）， 系爭路段之路
    肩於每日上午7至10時開放通行，且係屬開放類型1 ，依該
    表註解⒊⑴，開放類型1 之路肩車輛應得駛回主線。但該表註
    解亦已說明開放路肩終點上游500 公尺範圍內限往出口車流
    行駛，非往出口小車應於「路肩通行限往出口小車」牌面前
    變換至主線車道。據此，原告駕駛系爭車輛於事實概要欄之
    時間，均係在該處開放路肩終點上游500公尺內，始自路肩
    變換車道返回主線車道，不僅該一覽表於網站公開公布，任
    何人均得點閱查詢，且沿途已有明確設置上開告示牌，原告
    實難諉為不知，是以原告駕駛系爭車輛即應持續在路肩行駛
    朝出口匝道行進，其卻分別於事實概要欄之時、地，均逕自
    駛回主線車道，即有違規。
  ㈣再者，按交通違規案件除有涉及「重量」、「速率」、「酒
    精測定值」等須使用經濟部標準檢驗局檢定合格之儀器採證
    外，其他儀器並無相類之規範，且交通違規案件之檢舉亦無
    明文限制所使用之儀器，須經由經濟部標準檢驗局檢定合格
    後才可使用。再者，處罰條例第7 條之2 、裁罰基準及處理
    細則第22條第1 項、第2 項等規定中所謂科學儀器，僅需其
    獲得結果可還原現場之情形及具有驗證性即為已足，而檢舉
    人之行車紀錄器具錄影功能，其獲得結果可還原現場情形及
    具驗證性，自屬前開規定所稱之科學儀器，並無另提出所謂
    經濟部的檢驗證明之必要性。再者，由上揭錄影畫面內容觀
    之，錄影畫面之畫質及光線均前後一致，週邊景物呈連續狀
    態，並無相關剪接或變造等人為造作之跡證，堪認係於本件
    違規時、地直接拍攝、錄影之事實結果。又一般裝設行車紀
    錄器之駕駛人，多以如發生交通事故時釐清責任用以保護自
    己之權益為其裝設目的，則裝設者理應將紀錄器之時間校對
    無誤，方符常理，殊難想像會故意調整日期、時間之情事，
    衡以原告駕駛系爭車輛違規應屬瞬間之偶發事件，由上開勘
    驗畫面中亦未見檢舉人與系爭車輛有何衝突或其他糾紛，僅
    係於事發時偶然相逢，應無怨隙可言，檢舉人當無須甘冒偽
    造文書相關刑責之風險，刻意以偽、變造之相關違規證據而
    使原告僅受有行政罰之可能。故原告前揭所稱實屬無稽。又
    原告係合法考領有駕駛執照之人，其違規行為縱非出於故意
    ，亦有應注意、能注意，而未注意之過失責任。從而，被告
    以原處分對原告所為裁處，並無違誤。
六、綜上所述，原告主張各節，均乏依據，要不可採。本件系爭
    車輛於上開時、地，確有「行駛高速公路違規使用路肩」之
    違規行為，洵屬明確。從而，被告依道交條例第33條第1 項
    第9 款、第63條第1 項第1 款（裁決書漏載第1 款）、違反
    道路交通管理事件統一裁罰基準及處理細則所訂違反道路交
    通管理事件統一裁罰基準表之規定以原處分各裁處罰鍰4000
    元（小型車遵期繳納罰鍰或到案聽候裁決者），並各記違規
    點數1 點，於法並無違誤。原告猶執前詞指謫原處分不當，
    訴請撤銷原處分，為無理由，應予駁回。
七、本件事證已臻明確，兩造其餘攻擊、防禦方法及所提證據，
    經核均與判決結果不生影響，爰不一一論列，併此敘明。
八、本件訴訟費用額確定為第一審裁判費300 元，爰依行政訴訟
    法第98條第1 項規定，由敗訴之原告負擔。
中　　華　　民　　國　　110 　年　　12　　月　　23　　日
                  行政訴訟庭　法　官　徐  培  元
上為正本係照原本作成。
如不服本判決，應於判決送達後20日內，向本院提出上訴狀並表
明上訴理由（原判決所違背之法令及其具體內容或依訴訟資料可
認為原判決有違背法令之具體事實），其未載明上訴理由者，應
於提出上訴後20日內向本院補提理由書（上訴狀及上訴理由書均
須按他造人數附繕本，如未按期補提上訴理由書，則逕予駁回上
訴），並應繳納上訴裁判費新臺幣750元。
中　　華　　民　　國　　110 　年　　12　　月　　23　　日
                              書記官  吳  文  彤